【裁判字號】    92,上訴,1009
【裁判日期】    921120
【裁判案由】    違反毒品危害防制條例
【裁判全文】
臺灣高等法院高雄分院刑事判決                  九十二年度上訴字第一九號
    上  訴  人  臺灣屏東地方法院檢察署檢察官
    被      告  甲○○
    選任辯護人  邱芬凌律師
右上訴人因被告違反毒品危害防制條例案件，不服臺灣屏東地方法院九十一年度訴字
第八九八號中華民國九十二年四月二十四日第一審判決（起訴案號：臺灣屏東地方法
院檢察署九十年度偵字第六三０九號），提起上訴，本院判決如左：
      主  文
原判決撤銷。
甲○○販賣第一級毒品，處有期徒刑捌年，販賣毒品所得財物新臺幣壹仟元沒收之，
如全部或一部不能沒收時，以其財產抵償之，扣案之第一級毒品貳拾包（淨重拾陸
點伍陸公克、包裝重柒點柒柒公克）沒收銷燬之；又連續轉讓第一級毒品，處有期徒
刑壹年捌月，同前扣案之第一級毒品貳拾包（淨重拾陸點伍陸公克、包裝重柒點柒
柒公克）沒收銷燬之；應執行有期徒刑玖年陸月，販賣毒品所得財物新臺幣壹仟元沒
收之，如全部或一部不能沒收時，以其財產抵償之，同前扣案之第一級毒品貳拾包
（淨重拾陸點伍陸公克、包裝重柒點柒柒公克）沒收銷燬之。
      事  事
一、甲○○於民國九十年九月十八日下午，經許麗娜電話通知後，開車至西勢火車站
    載許麗娜、邱怡芬二人到其屏東縣竹田鄉○巷村○○路七十一號住處，甲○○竟
    圖營利，於同日晚間，於其前開住處以新台幣一千元之價格，販賣毒品海洛因一
    包給合資購買之許麗娜、邱怡芬二人。甲○○與胡春泰係朋友關係，甲○○另基
    於概括犯意，於民國九十年五月中旬起至九十年八月間，胡春泰攜同許麗娜到屏
    東縣竹田鄉○巷村○○路七十一號住處時，無償提供第一級毒品海洛因供胡春泰
    、許麗娜在上址施用，前後共六次；又承續前揭犯意於九十年九月十九日，在上
    址無償提供海洛因供許麗娜、邱怡芬各施用一次。嗣經警於同年六月十九日下午
    二時許，在上揭住處查獲，並扣得毒品海洛因二十三包（淨重十六、五六公克，
    包裝重七、七七公克）。
二、案經屏東縣警察局潮州分局報由臺灣屏東地方法院檢察署檢察官偵查起訴。
      理  由
一、訊據被告甲○○，矢口否認有右揭販賣海洛因犯行，辯稱伊承認有拿毒品海洛因
    給許麗娜、邱怡芬施用，惟從來沒有拿過錢云云；辯護意旨略以：許麗娜為胡春
    泰之女友，九十年三月二十日胡春泰假釋出獄，由胡春泰陪同至竹田探監，即順
    道拜訪被告，許麗娜因早已有施用毒品，有其自已購買毒品之管道，被告如有販
    賣，直接在車站交給許麗娜即可，何需讓其回家，販賣者最忌諱被知道家之位置
    ，故均在外交易，而因彼此均有施用毒品，始讓二女留宿；又被告如有販賣毒品
    ，何以當時二女身上均無毒品；其回家後豈不馬上沒得施用，又大費週章坐車前
    來購買；當日如何購買，許麗娜、邱怡芬二人所述前後不符，顯見根本沒有購買
    毒品一事云云。
二、本案被告就許麗娜、邱怡芬於警訊筆錄之供述辯稱可能係毒癮發作，無證據能力
    云云。經查許麗娜自警訊、歷經偵查、審判中，均未稱其警訊時有毒癮發作等情
    ，且觀之其警訊筆錄對警員訊問事項，所為陳述均與常人無異，供述詳盡，被告
    復未提出任何毒癮發作之證據，所辯自無足取；另邱怡芬於偵查中雖稱其警訊時
    毒癮發作，頭暈暈，惟本院認定前開事實，並不以邱怡芬之警訊筆錄為依據，被
    告就此所辯亦不足影響本院就犯罪事實之認定。
三、經查被告販賣毒品予合資購買毒品之許麗娜、邱怡芬等情，業據：
（一）許麗娜於警訊時供稱「我於九月十八日下午約十九時許搭火車至竹田西勢火車
      站後，打電話聯絡到他（即甲○○）後，由他開車來接我到他的住處，再向他
      購買毒品海洛因，是同邱怡芬二人每人各出五百元向甲○○購買海洛因毒劑」
      ，於偵查中亦稱只有甲○○有賣，當天我們各出五百元等語（偵卷第五十三頁
      ），核與邱怡芬於偵查中供稱「我去買毒品，我們是前一天下午到的，在那裡
      睡一晚，我與許麗娜合買，是我們每人各出五百元，量多少我不知道，我們到
      達當天就買了」（偵卷第五十三頁）等語相符。
（二）雖被告辯稱伊未販賣，許麗娜與邱怡芬二人就該包毒品之價格及如何交付被告
      價格所述不符云云，許麗娜因翌日早上為被告所罵，而故指其販責云云；經查
      許麗娜除於警訊初訊未供稱向被告購買毒品外，嗣後即於警訊、偵查、原審
      及本院調查中均一再指稱被告有販售毒品給伊，又許麗娜固先供稱當日以五百
      元之價格向被告購買毒品，嗣於原審及本院改稱伊與邱怡芬二人各出二百五十
      元，並由邱怡芬將二百五十元交予被告等語，而邱怡芬於原審亦改稱沒有向被
      告購買毒品，其前後供述雖有未符，惟許麗娜於原審經法官提示警卷筆錄始稱
      伊想起來，可見許麗娜對購買情節，已因時間經過而有記憶不清之現象，另邱
      怡芬於原審經法官質以警偵訊及原審所述不同，究以何者為是時，避而未答，
      邱怡芬改稱未交錢云云，顯係迴護被告之詞已至為明顯。本院審酌上情，並以
      許麗娜於警偵訊時就此部分記憶較清楚，邱怡芬於偵查中未受人情干擾，其供
      述情節較屬可採。邱怡芬於偵查中供稱伊在往被告家中即將五百元交予許麗
      娜，許麗娜亦於警訊時自承邱怡芬有出五百元，邱怡芬有將五百元交給許麗娜
      已堪認定，而參酌被告於原審供稱被查獲時許麗娜身上根本沒有錢等語（原審
      卷第九十六頁），若邱怡芬、許麗娜並未向被告購買毒品，則邱怡芬、許麗娜
      當天在西勢車站即由被告開車接運，並住於被告家中，直至翌日始為警查獲，
      則何以許麗娜身上會沒有錢（許麗娜於本院供稱僅留返家車錢）？此益證許麗
      娜、邱怡芬合資向被告之情節係屬真實無疑。許麗娜、邱怡芬前揭就九十年
      九月十八日、十九日如何向被告購買毒品及由被告無償供渠等二人施用等情，
      供述均相符合，且被告亦不否認於翌日曾提供海洛因供許麗娜、邱怡芬二人施
      用，許麗娜、邱怡芬於十九日對是否出錢購買及由被告無償轉讓部分所述均至
      為明確，且相互符合，若被告就許麗娜、邱怡芬二人合資該次未收錢，許麗娜
      、邱怡芬應無供述如此明確之理。許麗娜住宿於被告家中，固曾因誤會而於
      十九日早上受被告責罵，但由渠等該日上午，被告猶無償提供毒品予許麗娜、
      邱怡芬施用，足證當時誤會業已冰釋，況由許麗娜於警訊時並未供出毒品係向
      被告購買等情；被告所辯不足採信。
（三）此外，警方在被告房間所查扣之毒品二十三包，該二十三包（淨重十六．五六
      公克，包裝重七．七七公克）經鑑定結果，確屬海洛因，此有法務部調查局九
      十年十月十六日陸(一)字第九０一七九八七七號鑑定通知書在卷可稽，足資佐
      證許麗娜、邱怡芬前揭供述為真實。雖被告辯稱係陳登修所有，惟查證人許麗
      娜、邱怡芬於警訊時均一致供稱被告在警察查獲本案時，被告甲○○有承認該
      毒品係被告所有；而陳登修於偵查時供稱：警方查獲的物品沒有我的，在甲○
      ○房間內查到的都是甲○○的（見偵查卷第三七頁反面）；雖陳登修於原審訊
      問時翻異前詞供稱：扣案毒品不是和被告合買的，因為工程款剛下來，所以我
      買了五萬元的海洛因二五．四公克，寄放在被告的房間裡，這些毒品確實是我
      自己買的，警訊中所說海洛因不是我的，係因剛被搜到，所以當時不曉得是我
      的等語（見原審卷第一三０頁），惟扣案毒品數量不少，所值亦非低，衡諸常
      情，若果係陳登修將之寄放他人住處，焉有忘記之理，證人陳登修於原審所為
      之證述，顯係因其犯行業已經檢察官不起訴處分，刻意迴護被告所為，其於偵
      查時因攸關自身利害，其證述方與事實接近。被告所辯自不足採信。
（四）政府為維護人民健康及社會秩序，對於非法販賣海洛因之取締甚嚴，並對販賣
      海洛因之行為訂有重罰之法律，又經常於大眾傳播媒體報導，一般人均知販賣
      海洛因有重刑之罰責，被告對此自難諉為不知，其若非從中賺取利潤，豈有甘
      冒為警查獲遭判重刑之風險，從而被告販賣海洛因予許麗娜、邱怡芬，顯有營
      利之意圖。綜上所述，本案被告販賣毒品部分事證已臻明確，犯行洵堪認定。
四、被告轉讓第一級毒品部分：經查被告確曾於九十年五月至八月間，胡春泰曾攜同
    許麗娜到其上址家中，為被告所供承之事實，被告雖辯稱伊只有提供三次予胡春
    泰、許麗娜施用，惟胡春泰於本院調查時，供承被告有提供五、六次海洛因供伊
    及許麗娜施用，被告對胡春泰之證詞亦供承無意見，顯見胡春泰所證被告有提供
    六次海洛因供胡春泰及許麗娜施用等情，另被告於九十年九月十九日無償提供海
    洛因供許麗娜、邱怡芬施用等情，亦據許麗娜、邱怡芬於偵查中供述明確，被告
    亦自白有此部分之事實，此外復有前揭扣案之海洛因足資佐證，被告此部分犯行
    亦堪認定。
五、按海洛因係毒品危害防制條例第二條第二項第一款所規定之第一級毒品。核被告
    甲○○販賣海洛因予許麗娜、邱怡芬合資部分，所為係犯毒品危害防制條例第四
    條第一項之販賣第一級毒品罪，被告無償提供海洛因供胡春泰、許麗娜、邱怡芬
    等施用，所為係犯同條例第八條第一項之轉讓第一級毒品罪。雖被告於九十年五
    月間至八月間轉讓第一級毒品海洛因予許麗娜、胡春泰施用之事實，未據公訴意
    旨論及，惟該部分與業已起訴之部分有連續犯之裁判上一罪關係，自為起訴效力
    所及，本院自得併予審理。被告前揭多次轉讓第一級毒品犯行，時間緊接，犯罪
    構成要件相同，顯係基於概括犯意反覆為之，為連續犯，應依刑法第五十六條之
    規定，論以連續轉讓第一級毒品罪之一罪，並依法加重其刑。又被告販賣毒品只
    一次，所得只一千元，本案查扣之毒品海洛因，數量亦非龐大，並非屬販賣毒品
    之大盤、中盤商，本院認縱科以最低刑無期徒刑，亦屬情輕法重，爰依刑法第五
    十九條規定減輕其刑。
六、原審就販賣第一級毒品罪部分，未予詳查，遽為無罪之諭知，即有未當；原審就
    轉讓第一級毒品部分為論罪科刑之判決，固非無見，惟原判決就九十年九月十八
    日該次販賣毒品部分認係轉讓毒品，即有未當，又原審就被告轉讓毒品予許麗娜
    、胡春泰施用部分，僅認定一次，亦有未洽；檢察官上訴意旨雖未指摘及此，惟
    原判決既有可議之處，自應予撤銷改判；爰審酌被告販賣、轉讓第一級毒品之行
    為，使人沉迷於毒癮，無法自拔，輕則戕害身心，重則引發男盜女娼各種犯罪，
    實為多種犯罪之源頭，對社會國家之傷害可謂至深且鉅，被告犯罪後就販賣毒品
    部分一再虛詞卸責，對轉讓毒品部分坦承部分犯行等一切情狀，就販賣毒品部分
    量處有期徒刑八年，轉讓毒品部分量處有期徒刑一年八月，查獲之毒品二十三包
    （驗淨重十六．五六公克，包裝重七．七七公克），係屬毒品，且可供被告販賣
    、轉讓之用，應依毒品危害防制條例第十八條第一項前段之規定，予以宣告沒收
    銷燬之；包裝用之塑膠袋，因沾有毒品海洛因，無法剝離，應視同毒品，一併沒
    收銷燬之，另被告販賣第一級毒品所得財物一千元，應依毒品危害防制條例第十
    九條第一項之規定沒收之，如全部或一部不能沒收時，故應以其財產抵償之；又
    扣案針筒乃係被告自己施用海洛因之工具與被告轉讓毒品之犯行並無關連，自不
    於本案為沒收之諭知，附此敘明。
七、公訴意旨另以：被告甲○○意圖營利，並基於概括犯意，於九十年五月中旬至九
    月十八日（中午前），在屏東縣竹田鄉○巷村○○路七十一號，先後七次，每次
    五百元，販賣重量不詳之第一級毒品海洛因予許麗娜，認被告有販賣第一級毒品
    之犯行。經查：
（一）按犯罪事實應依證據認定之，無證據不得認定其犯罪事實；又不能證明被告犯
      罪者，應諭知無罪之判決，刑事訴訟法第一百五十四條第二項、第三百零一條
      第一項分別定有明文。本件公訴人認被告甲○○涉有連續販賣第一級毒品海洛
      因之犯行，無非係以證人許麗娜之證述為其論據。訊據被告否認涉有前揭犯行
      。
（二）證人許麗娜於警訊時供稱：我於九十年五月中旬由朋友吳春太（應係胡春泰之
      誤）介紹而認識被告，總共約至今日止有八次，每次是以五百元購買注射一次
      劑量的海洛因毒品，都是在竹田鄉○巷村○○路七一號甲○○住處二樓的另外
      一間專供注射的房間施打海洛因毒品等語（見警卷第九頁反面）；而其於另案
      偵查時證稱：我總共向他買了八次，第一次是五月中旬，最後一次是被查獲當
      天（前一日）早上十點多，有時是我出錢買，有時是我與邱怡芬一起出錢買，
      我都打他的手機，然後約時間去查獲地，他就拿海洛因來賣我等語（見偵查卷
      第十九頁）；於原審訊問時證稱：九十年五月份至九月被抓去止去被告家施打
      海洛因，不會很常去被告家施打，每次給他五百元，都直接交給他，交錢給被
      告後，被告才拿海洛因讓我施打等語（見本院卷第三五頁）；於本院亦供稱有
      向被告購買毒品，次數不記得等語；經核證人上揭證述，證人許麗娜就其於九
      十年五月間至同年九月十八日（不含當日下午被告販賣海洛因予許麗娜施用之
      行為）曾向被告以每次五百元購買海洛因施用一節，於警訊、偵、審之證詞固
      大致相符，惟查許麗娜於原審供稱之前（九月十八日之前）都是伊一人去被告
      家中，每次拿五百元都是交給被告；惟其嗣後則改稱「我不認識路，都是胡春
      泰買的，胡春泰出事之後，我就坐火車，就坐那一次」、「我們（即許麗娜與
      胡春泰）錢不多，一起買的」、「一千、八百是跟胡春泰一起的，我的部分出
      五百，其他是胡春泰的部分，看他出多少，然後再看五百量多少再給我」等語
      ，許麗娜就前開七次購買毒品之過程，先則稱由其一個人去被告家中購買，錢
      直接交給被告，後則稱與胡春泰合資，胡春泰購買後再分給伊，就購買之過程
      岐異甚大，而胡春泰於原審、本院調查中，均否認有向被告購買毒品，是許麗
      娜之供述，既有瑕疵，尚難據此即依其供述認被告有此部分犯行。因公訴人認
      此部分與前揭販賣毒品有罪部分，有裁判上一罪之關係，爰不另為無罪之諭知
      。
據上論結，應依刑事訴訟法第三百六十九條第一項前段、第三百六十四條、第二百九
十九條第一項前段、毒品危害防制條例第四條第一項、第八條第一項、第十八條第一
項、第十九條第一項，刑法第十一條前段、第五十六條、第五十一條第五款，判決如
主文。
本案經檢察官陳新慶到庭執行職務。
中      華      民      國    九十二    年     十一     月     二十     日
                              臺灣高等法院高雄分院刑事第五庭
        審判長法官  吳水木
                                        法官  洪慶鐘
                                        法官  趙文淵
右正本證明與原本無異。
如不服本判決應於收受本判決後十日內向本院提出上訴書狀，其未述上訴理由者，
並得於提起上訴後十日內向本院補提理由書狀（均須按他造當事人之人數附繕本)「
切勿逕送上級法院」。
                                      書記官  吳新貞
中      華      民      國    九十二    年     十一     月     二十六   日
附錄：本判決論罪科刑法條：
毒品危害防制條例第四條
製造、運輸、販賣第一級毒品者，處死刑或無期徒刑；處無期徒刑者，得併科新台幣
一千萬元以下罰金。
毒品危害防制條例第八條
轉讓第一級毒品者，處一年以上七年以下有期徒刑，得併科新台幣一百萬元以下罰金
。
                                                                    Ａ


司法院資訊處製作；財團法人民間司法改革基金會備份。
